【裁判字號】    98,交上訴,7
【裁判日期】    980410
【裁判案由】    公共危險
【裁判全文】
臺灣高等法院刑事判決                 98年度交上訴字第7號
上  訴  人
即  被  告  乙○○
上列上訴人因公共危險案件，不服臺灣新竹地方法院97年度交訴
字第2號，中華民國97年12月5日第一審判決（起訴案號：臺灣新
竹地方法院檢察署96年度偵字第2273號），提起上訴，本院判決
如下：
    主  文
原判決撤銷。
乙○○駕駛動力交通工具肇事，致人死傷而逃逸，處有期徒刑壹
年肆月，減為有期徒刑捌月。
    事  實
一、乙○○於民國93年6月21日上午9時許，駕駛林章熒所有之車
    牌號碼W2－0396號自用小貨車，從新竹縣新埔鎮沿竹117縣
    道往湖口鄉方向行駛，行經新竹縣新埔鎮縣16.1公
    里處，與對向車道由吳凱益騎乘之車牌號碼PC2-751號重型
    機車會車時，因為機車超越中線，致上開貨車左側後照鏡與
    吳凱益身體左肩胸部的部位發生擦撞，吳凱益因而人、車倒
    地，受有胸部鈍力外傷合併內出血之傷害，嗣吳凱益經消防
    人員據報後到場送醫急救，惟於到達東元綜合醫院前已死亡
    （過失致人於死部分業經檢察官為不起訴處分確定）。詎乙
    ○○肇事後，明知汽車駕駛人駕駛汽車肇事致人死傷，應即
    採取救護或其他必要之措施，並應向警察機關報告，不得駛
    離，其竟未停留現場查看吳凱益之受傷情形，即因畏責而另
    行起意駕駛前開自用小貨車逃逸離去，適有彭正興騎乘機車
    行經該地，目睹乙○○肇事逃逸之情狀，即記下乙○○所駕
    駛前開自用小貨車車號，而經警循線查悉上情。
二、案經新竹縣警察局新埔分局報請臺灣新竹地方法院檢察署檢
    察官偵查起訴。
    理  由
壹、程序部分：
    按傳聞法則之重要理論依據，在於傳聞證據未經當事人之反
    對詰問予以核實，乃予排斥，惟若當事人已放棄對原供述人
    之反對詰問權，於法院審判時表明同意該等傳聞證據可作為
    證據，基於證據資料愈豐富，愈有助於真實發現之理念，並
    貫徹刑事訴訟法修法加重當事人進行主義之精神，確認當事
    人對於證據能力有處分權之制度，傳聞證據經當事人同意作
    為證據，法院認為適當者，亦得為證據。另當事人對於傳聞
    證據表示「沒有意見」，而未於言詞辯論終結前聲明異議，
    應視為已有將該等傳聞證據採為證據之同意，此刑事訴訟法
    第159條之5定有明文。本案被告於本院審理程序中已表示對
    本院所提示調查之卷內人證物證之證據能力沒有意見，迄本
    院辯論終結前，被告亦未爭執本案證據之證據能力，依刑事
    訴訟法第159條之5第2項之規定，應視為被告已同意本案相
    關之傳聞證據均可作為證據，本院斟酌本案卷內之證據並非
    非法取得，亦無證明力明顯過低之情形，且經本院於審判期
    日依法進行證據之調查、辯論，被告於訴訟上之程序權，已
    受保障，前開各該證據，均得採為證據，先予敘明。
貳、實體部分：
一、訊據上訴人即被告乙○○固不否認於案發當時經過車禍現場
    ，惟否認有何肇事逃逸犯行，辯稱：沒有跟被害人擦撞，駕
    駛的過程中不知道有人受傷；證人講話不實在，從頭到尾是
    兩部車一起走的，過了一個禮拜對方 (指被害人家屬)在第
    四台廣告，才跑了一個彭正興證人出來，證人可能是因為獎
    金才作偽證云云。惟查：
  (一)證人即目擊車禍之彭正興於警詢時證稱：在肇事現場親眼目
    擊該小貨車的左後視鏡碰到對向機車駕駛人的胸部，然後機
    車駕駛人就跌倒並發出『哎』一聲，該小貨車駕駛人只有回
    頭看一下就離開現場等語；又於檢察官偵訊時具結證稱：看
    到死者的摩托車從對向車道騎過來，因為摩托車超越中線，
    我看到貨車的左邊後視鏡有摩擦到死者的左肩胸部的地方被
    擦撞到，我就聽到死者哎了一聲，機車就翻滾到路邊等語；
    復於原審法院審理時具結證稱：那個小孩是逆向行駛，就是
    衝到對向。是小孩子的身體左肩身體，碰到發財車即小貨車
    的後視鏡，然後小孩子就翻滾，自己摔到路邊去等語。是證
    人彭正興於警詢及原審偵審時就車禍發生情形之歷次證述前
    後一致，且對被害人跨越雙黃線違規行駛之情亦未隱匿不宣
    ，其所為上開證言應無特意維護被害人、打壓被告之情。又
    原審法院於97年10月29日至新竹縣政府警察局新埔分局實施
    勘驗結果：
    1.與被害人身高、體重相符之警員騎乘在被害人機車上，其
      左肩至地為129公分，左胸至地為110至120公分；
    2.與被告所駕駛車牌號碼W2－0396號同款之車輛，測量其左
      後視鏡離地高度，約106公分至130公分等情，有原審法院
      勘驗筆錄一份在卷可查，足見證人彭正興所述左後視鏡摩
      擦死者左肩胸部之情，與原審法院勘驗筆錄相符，堪認證
      人彭正興證述情節應非子虛，況證人彭正興與被告並無仇
      隙，於法官諭知具結義務及偽證處罰後具結證述明確，是
      證人彭正興當無設詞誣陷被告，而致己身負偽證刑責之理
      ，是證人上開證詞，應堪採信。
  (二)又警員張維昇於檢察官偵查中具結證稱：當初是死者家屬通
    知我們發現肇事車輛跟肇事者，我們把他（即乙○○）帶回
    來，一開始他否認他們有經過案發現場，也否認跟本件車禍
    有關，後來他說同行的林晉誠可以做證，我們電話通知林晉
    誠來，他們兩個談過話他才承認等語，而警員古兆平亦於檢
    察官偵查中具結供稱：當天乙○○有承認他有從那裡經過，
    但中間過程他都反覆供詞，一開始他也不承認他有經過該現
    場等語，是被告所述確有前後不一致之情，其所為無罪之辯
    解已有可疑。
  (三)再被告乙○○駕車擦撞被害人之事實既屬真實，且被害人因
    此受有胸部鈍力外傷合併內出血之傷害而不治死亡等情，亦
    有臺灣新竹地方法院檢察署相驗屍體證明書一紙在卷可查，
    則當時在駕駛座開車之被告，衡情更應察覺被害人之機車由
    左前方靠近其所駕駛之上開貨車，於兩車交會時會感受壓迫
    ，提高警覺後自應知悉有擦撞之情或機車倒地之聲音，故被
    告乙○○所辯駕駛過程中不知道擦撞等語，不可採信。
  (四)雖證人林晉誠於原審法院審理時證稱：還沒有到現場，他車
    子已經倒下去了，因為我只有看到車子倒在那裡，還有兩三
    個人在那裡，感覺沒有很大的事情，本來想要跟他講，後來
    就沒有跟他講了等語，顯然對被告有利。惟證人林晉誠前於
    檢察官偵查中證稱：因為我當時坐在旁邊，但我沒聽到什麼
    聲音，現在講起來我只有印象有摩托車倒下的聲音，是已經
    經過的情形，因為我車子經過該摩托車已經倒下去了等語（
    見93年度相字第322號卷一第147頁），顯然前後證述不一致
    。又果如其於原審法院所述還沒到現場時人車已倒地，衡情
    ，被告駕駛時應注意前方狀況，自應看到人車倒地之情，其
    竟稱被告沒有看到，自與常情不合，故其於原審法院所為之
    證言是否可信，已有可疑。而證人林晉誠於案發當日係與被
    告乙○○欲前往新竹縣新豐鄉上坑村102之5號處行竊（該二
    人所涉竊盜犯行部分，業經原審法院94年度訴字第170號判
    處罪刑確定），二人間有合作情誼，是其上開於原審法院有
    利於被告之證言，顯有迴護被告乙○○之嫌，尚無可採。
  (五)至被告辯稱證人可能是因為獎金才作偽證云云，然查證人彭
    正興已於原審法院審理時證稱和被害人家屬聯繫的原因是因
    為良心，要做些善事，沒有拿到任何獎金等語；且被害人家
    屬甲○○亦證稱沒有懸賞獎金；又縱使證人彭正興檢舉之動
    機確為貪圖獎金，亦無故意設詞誣陷被告，而致己身負偽證
    刑責之理；再果如被告所述證人係看到第四台廣告才出面作
    偽證，則證人又何能記下被告車號及正確描述當日現場情形
    ？是被告所辯與常情不符，均無可採。
  (六)綜上，被告前開辯解顯屬事後卸責之詞，不可採信。此外，
    並有新竹縣警察局新埔分局道路交通事故現場圖、道路交通
    事故調查報告表(一)、(二)各一份、現場照片11幀、臺灣新竹地
    方法院檢察署驗斷書、相驗屍體證明書、勘驗筆錄各一份及
    相驗照片一份附卷可稽，本案事證明確，被告肇事逃逸犯行
    堪以認定，應依法論科。
二、被告行為後，刑法於94年2月2日修正公布，並自95年7月1日
    起施行，修正後刑法第2條第1項規定，已將新舊法律適用之
    「從新從輕」原則，改採「從舊從輕」原則，而此規定僅係
    規範行為後法律變更所生新舊法律比較適用之準據法，並非
    實體刑罰法律，自不生行為後法律變更之比較適用之問題，
    應逕行適用新法第2條第1項之規定，為「從舊從輕」之比較
    。又刑法條文雖經修正，但若僅屬單純之文字修飾，或將實
    務見解或法理明文化，而不涉及刑罰之輕重、構成要件之變
    更，或其他有利、不利於行為人之情形者，即無庸依刑法第
    2條第1項之規定比較新舊法，而應依一般法律適用原則，適
    用「裁判時法」處斷（最高法院95年11月17日第21次刑事庭
    會議決議意旨參照）。核被告乙○○所為，係犯刑法第185
    條之4肇事致人死傷逃逸罪。按刑法第185條之4肇事致人死
    傷逃逸罪，以處罰肇事後逃逸之駕駛人為目的，俾促使駕駛
    人於肇事後能對被害人即時救護，以減少死傷，該罪之成立
    祇以行為人有駕駛動力交通工具肇事，致人死傷而逃逸之事
    實為已足，至行為人有否過失，則非所問（最高法院96年度
    台上字第7267號判決意旨參照）。被告乙○○所涉過失致死
    部分，雖經臺灣新竹地方法院檢察署檢察官以96年度偵字第
    2273號予以不起訴處分，惟被告所涉肇事逃逸部分，本院仍
    得予以審究。又被告行為後，中華民國96年罪犯減刑條例業
    於96年7月16日公布施行，被告所為合於減刑條件，應減其
    宣告刑二分之一。
三、原審因而予被告論罪科刑，固非無見。惟查，被告行為後，
    刑法業經於94年2月2日修正公布、95年7月1日起施行，原審
    未比較新舊法而適用最有利於行為人之法律，自有未洽。被
    告上訴否認犯罪雖無理由，惟原判決既有可議，自應由本院
    將之撤銷改判。爰審酌被告有竊盜、贓物、恐嚇、公共危險
    等多項犯罪前科，此有本院被告前案紀錄表在卷可佐，其素
    行不佳，於駕車肇事後，未採取即時之救護作為，卻逃離現
    場，罔顧死傷者生命、身體安全，及被告犯罪之動機、目的
    、手段、智識程度暨犯罪後否認犯行、毫無悔意等一切情狀
    ，量處有期徒刑壹年肆月，並依減刑條例之規定減為有期徒
    刑捌月，以資儆懲。
據上論斷，應依刑事訴訟法第369條第1項前段、第364條、第299
條第1項前段，刑法第2條第1項前段、第185條之4，中華民國96
年罪犯減刑條例第2條第1項第3款、第7條，判決如主文。
本案經檢察官楊秀琴到庭執行職務。
中    華    民    國    98    年    4     月    10    日
                  刑事第十二庭  審判長法  官  蔡永昌
                                      法  官  蔡新毅
                                      法  官  陳榮和
以上正本證明與原本無異。
如不服本判決，應於收受送達後10日內向本院提出上訴書狀，其
未敘述上訴之理由者並得於提起上訴後10日內向本院補提理由書
（均須按他造當事人之人數附繕本）「切勿逕送上級法院」。
                                      書記官  林吟玲
中    華    民    國    98    年    4     月    10    日
附錄：本案論罪科刑法條全文
刑法第185條之4
駕駛動力交通工具肇事，致人死傷而逃逸者，處六月以上五年以
下有期徒刑。


司法院資訊處製作；財團法人民間司法改革基金會備份。
